【裁判字號】    98,上訴,900
【裁判日期】    981130
【裁判案由】    違反槍砲彈藥刀械管制條例等
【裁判全文】
臺灣高等法院臺南分院刑事判決         98年度上訴字第900號
上  訴  人  臺灣臺南地方法院檢察署檢察官
被      告  甲○○
                    （現於臺灣臺南監獄執行中）
指定辯護人  本院公設辯護人  丙○○
上列上訴人因被告違反槍砲彈藥刀械管制條例等案件，不服臺灣
臺南地方法院96年度重訴字第33號中華民國98年7月17日第一審
判決（起訴案號：臺灣臺南地方法院檢察署96年度偵字第1446號
），提起上訴，本院判決如下：
    主  文
上訴駁回。
    理  由
一、公訴意旨略以：被告甲○○（綽號：「阿平」）明知未經許
    可，不得製造可發射子彈具有殺傷力之各式槍枝，竟基於製
    造可發射子彈具有殺傷力之改造手槍之犯意，先於民國（下
    同）九十五年三月間前不詳時間，至嘉義市○○路上之「原
    之型」模型店，購得德國ROHM廠800型口徑8mm金屬模型槍乙
    支後，隨即在其位於臺南縣白河鎮○○街二六號住處，將上
    揭購得之手槍裝入已車通之槍管，而製造為如附表編號一所
    示之可發射子彈具有殺傷力之改造手槍乙支。嗣後為躲避員
    警查緝，又於九十五年三月間某日二十時許，在臺南縣新營
    市○○路之「新浪網網咖」前，將前開改造手槍交由被告乙
    ○○（已經原審判處罪刑確定）代為寄藏在其位於台南縣柳
    營鄉旭山村山子腳48-15號住處，嗣經警於九十五年七月二
    十日上午七時二十分許，持搜索票，在乙○○上開住處，扣
    得上開槍枝乙支及子彈16顆，因認被告甲○○涉犯槍砲彈藥
    刀械管制條例第八條第一項之未經許可製造具殺傷力之改造
    手槍罪嫌等情。
二、按犯罪事實應依證據認定之，無證據不得認定犯罪事實；不
    能證明被告犯罪者，應諭知無罪之判決，刑事訴訟法第一百
    五十四條第二項、第三百零一條第一項分別定有明文。次按
    認定不利於被告之證據須依積極證據，苟積極證據不足為不
    利於被告事實之認定，即應為有利被告之認定，更不必有何
    有利之證據；又犯罪事實之認定，應憑證據，如無相當之證
    據，或證據不足以證明，自不得以推測或擬制之方法，以為
    裁判之基礎。再者，依刑事訴訟法第一百六十一條第一項規
    定，檢察官對於起訴之犯罪事實，仍應負提出證據及說服之
    實質舉證責任，倘其所提出之證據，不足為被告有罪之積極
    證明，或其指出證明之方法，無從說服法院以形成被告有罪
    之心證，基於無罪推定之原則，自應為被告無罪判決之諭知
    （最高法院三十年上字第八一六號、四十年臺上字第八六號
    、九十二年臺上字第一二八號判例意旨參照）。又犯槍砲彈
    藥刀械管制條例之罪，於偵查或審判中自白，並供述全部槍
    砲、彈藥、刀械之來源及去向，因而查獲或因而防止重大危
    害治安事件之發生者，減輕或免除其刑，槍砲彈藥刀械管制
    條例第十八條第三項定有明文；則為擔保得獲邀減輕其刑寬
    典之人，其所為不利於被告之陳述之真實性，尤應有足以令
    人確信其陳述為真實之補強證據，始能資為論罪之依據（最
    高法院九十二年臺上字第七一二號、九十三年臺上字第二六
    九○號、九十四年臺上字第一五四號判決意旨參照）。是未
    經許可持有或寄藏槍彈被查獲者，有關供出槍彈去向之陳述
    ，除指證無瑕疵可指外，尚須有補強證據以資佐證，以擔保
    其供述之真實性，俾貫澈刑事訴訟無罪推定及嚴格證明之基
    本原則。
三、公訴人認被告甲○○涉有前開犯行，無非係以被告甲○○於
    警詢中之自白、證人（即同案被告）乙○○於警詢、偵查及
    原審中之供述、證人（即承辦警員）林建良於偵查中之證詞
    ，及扣案如附表編號一所示之改造手槍、刑事警察局九十五
    年九月二十九日刑鑑字第○九五○一二三三七二號槍彈鑑定
    書，為其主要論據。惟訊據被告甲○○堅詞否認有何公訴人
    所指犯行，辯稱：「本件扣案之槍枝並非伊交給被告乙○○
    。伊在警局承認有交付一把改造手槍給被告乙○○，但是警
    員當時並沒有將扣案之槍枝或槍枝照片拿給伊看。伊在偵查
    中才看到扣案槍枝，因此確定本件扣案槍枝不是伊交給被告
    乙○○的那一把。伊前案的監聽電話聽到和乙○○的二通電
    話，是因為伊欠乙○○的錢沒有清償，我曾經把槍寄藏在乙
    ○○那裡，他似乎不想還我，於是我就問他有沒有把槍賣掉
    ，他說槍枝是壞掉的，我們談的槍枝是壞掉的，不是本案扣
    案的槍枝，而是另外的槍枝，本案扣案的槍枝是好的。且伊
    已經因為製造槍枝的案件遭法院判刑確定，前開案件與本件
    扣案之槍枝均是在同一時期改造，故兩案應該是同一案件」
    等情。
四、按被告以外之人於審判外之言詞或書面陳述，除法律有規定
    者外，不得作為證據；又被告以外之人於審判外之陳述，雖
    不符合同法第一百五十九條之一至第一百五十九條之四之規
    定，但經當事人於審判程序同意作為證據，法院審酌該言詞
    陳述或書面陳述作成時之情況，認為適當者，亦得為證據；
    又當事人、代理人或辯護人於法院調查證據時，知有第一百
    五十九條第一項不得為證據之情形，而未於言詞辯論終結前
    聲明異議者，視為有前項之同意，刑事訴訟法第一百五十九
    條第一項及第一百五十九條之五分別定有明文。查本判決下
    列所引用之各項證據方法之證據能力，當事人及辯護人於本
    院準備程序及審判期日中均同意有證據能力，且迄至言詞辯
    論終結前亦未再聲明異議，本院審酌該等言詞陳述及書面陳
    述作成時之情況，並無不宜作為證據之情事，依刑事訴訟法
    第一百五十九條之五之規定，自得作為證據，合先敘明。
五、經查：
（一）被告甲○○曾於九十四年間某日，至嘉義市○○路「原之
      型」模型店，購得仿BERETTA廠M9型半自動手槍之玩具手
      槍一支、仿COLT廠半自動手槍之玩具手槍一支及改造工具
      等物，隨即在其位於臺南縣白河鎮○○街二六號住處，接
      續將上揭購得之二支玩具手槍，換裝上事先已貫通之金屬
      鐵管，製造可發射子彈具有殺傷力之改造手槍，嗣於九十
      五年八月十六日十時許，經警持搜索票，至被告甲○○上
      開住處執行搜索查獲前揭製造具殺傷力之改造手槍犯行，
      嗣經原審以九十五年度訴字第一五八二號刑事判決判處有
      期徒刑六年，併科罰金新臺幣十萬元，與其另犯之持有子
      彈罪，合併定應執行刑為有期徒刑六年六月，併科罰金新
      臺幣十五萬元確定乙節，有上開刑事判決及被告甲○○之
      臺灣高等法院被告前案紀錄表各一份在卷可參（原審卷第
      三十七至四十六頁），並經原審調取前開刑事案件卷宗核
      閱屬實。惟被告甲○○於前案遭警查獲後，曾於警詢中明
      確表示：「伊改造槍枝之時間為九十五年四、五月，總計
      改造槍械只有今警方查獲這些而已」等情（見前案警卷第
      二頁）；復於前案審理中陳稱：「伊是一次改造二支手槍
      」等情明確（見前案審理卷第二十三頁）。則被告甲○○
      於原審審理中始稱：「伊交付予乙○○的槍枝，是與之前
      查獲的槍枝同時改造，改造的時間大約是被查獲之前三、
      四個月」乙節（見原審卷第二二八頁），是否可採，即非
      無疑。況被告甲○○於前案偵查中即曾提及：（你是有槍
      枝賣給乙○○？）不是伊賣給乙○○，是乙○○去買一把
      玩具手槍要伊改造，他說賣出去要分一萬或一萬二千元給
      伊，後來他賣掉以後錢不給伊，伊就打電話去向他要錢；
      （…你何時幫他改造的？）約今年（即九十五年）三、四
      月間，就是做好了好久他都沒有給伊錢，伊才打電話去罵
      他」等情甚詳（見前案偵查卷第十頁）。是由被告甲○○
      上開供述可知，被告甲○○交付予被告乙○○之槍枝，乃
      係被告乙○○購買玩具槍委請被告甲○○加以改造；此與
      被告甲○○前案經判刑確定之製造槍枝犯行，係自行至模
      型店購買玩具槍後，再自行換裝土造金屬槍管之行為態樣
      明顯不同。再被告甲○○曾於前案審理中供稱其改造前案
      之二支槍枝的時間為「九十四年年中至模型店購買玩具槍
      之後，經過一個禮拜始進行改造」（見前案審理卷第二十
      三頁）；然其幫被告乙○○改造手槍的時間則為「九十五
      年三、四月間」（見前案偵查卷第十頁），則依被告甲○
      ○所供其改造上開槍枝之時間，前後相距至少達「九個月
      」之久，則其前開二件改造槍枝犯行，是否係出於概括犯
      意而為，亦非無疑。從而，被告甲○○辯稱本案與前確定
      案件具有實質上一罪之關係，即難遽認為可採。
（二）同案被告乙○○於警詢、偵查及原審審理中雖均堅稱：「
      扣案如附表編號一所示之改造手槍，係被告甲○○交予伊
      保管」等情。其於警詢中亦供稱：伊所持有之改造手槍是
      綽號「阿平」九十五年年初時寄放在伊處，伊不知道「阿
      平」真實姓名，其聯絡電話為0000000000；警
      方提示甲○○照片，就是伊所供述綽號「阿平」。在伊住
      處被警方查獲的改造手槍是甲○○於「九十五年一月至三
      月間」某日二十時許，拿到新營市○○路「新浪網網咖」
      交給伊保管的。他說他那邊有些可疑狀況，所以才把槍彈
      轉託伊保管等情（見警卷第五頁、第八頁）；於偵查中復
      陳稱：被查獲的槍枝是九十五年初「阿平」即甲○○交給
      伊的，平時放在家中，沒有帶出去等情（見偵查卷第二十
      頁、第二十一頁）；於原審審理中又證述：扣案的槍是甲
      ○○拿給伊的，時間不記得了，地點是在新營市○○路的
      「新浪網網咖」，給伊改造手槍的只有一個人，就是甲○
      ○，他沒有說什麼原因，就說要先放伊這邊等情（原審卷
      第一四四至一四九頁）。而此與被告甲○○於警詢中所述
      ：「警方於九十五年七月二十日七時四十分在臺南縣柳營
      鄉旭山村山子腳四八之十五號被告乙○○住處房間查獲的
      改造手槍一支，是伊寄放在被告乙○○住處的沒錯」等情
      （見警卷第二頁），雖屬相符，然彼等所陳述交付之槍枝
      ，是否即扣案槍枝，本應再予查證確認。惟查，被告甲○
      ○於九十六年四月二十四日偵查中，先是供承：伊有於「
      九十五年三月間」，在臺南縣新營市○○路之「新浪網網
      咖」前，將手槍乙支交給被告乙○○保管；伊怕被警察查
      獲，所以才寄放在被告乙○○那裡等情（警卷第二頁、偵
      查卷二第二十六頁）；然經檢察官「當庭提示」刑事警察
      局槍彈鑑定書內編號一、二之「槍枝照片」（即扣案如附
      表編號一所示改造手槍），供被告甲○○辨識後，被告甲
      ○○隨即表示：「該把槍並非伊交給被告乙○○保管的那
      一把」等情（偵查卷二第二十六頁）。以被告甲○○於警
      詢及偵查初訊時，仍坦承曾將槍枝交同案被告乙○○保管
      等情，並未推卸之情，顯見其自白承認之意，嗣見扣案槍
      枝之照片後，始辯解所交予同案被告乙○○之槍枝，並非
      該扣案槍枝等情，是其並非空言否認，而有所據，依其情
      形自不無可能，則警員於同案被告乙○○住處所查扣附表
      編號一所示之改造手槍，是否確係被告甲○○所交付，既
      有疑點，自仍有待商榷。
（三）公訴人雖舉證人（即承辦警員）林建良於偵查及原審審理
      中之證詞，以資證明製作筆錄之警員至少曾提供扣案槍枝
      照片供被告甲○○指認。然證人林建良先是於偵查中證述
      ：「伊確定有提示在被告乙○○處扣案之改造手槍給被告
      甲○○辨認，他看過沒有問題，確定是他交給被告乙○○
      的才簽名」等情（見偵查卷二第二頁）；後於原審審理中
      又證稱：「伊印象中在九十五年十月二十三日製作被告甲
      ○○的警詢筆錄時，好像有拿查扣槍枝的照片給被告甲○
      ○辨識；照片的部分伊確定，至於伊究竟有無拿槍給他辨
      認伊記不起來」等情語（原審卷第一三四頁、第一三九至
      一四○頁），則證人林建良對於製作筆錄過程中，究有無
      提供扣案改造手槍或扣案槍枝之照片予被告甲○○辨識一
      節，前後供述不一，是否可採，已非無疑。再由刑事警察
      局九十七年十一月二十四日函及所附簽收紀錄可知，扣案
      如附表編號一所示之改造手槍送鑑及自送鑑單位取回之時
      間，分別係九十五年八月十五日及同年十一月二十六日（
      原審卷第一七五至一七六頁），而被告甲○○前揭警詢筆
      錄製作之時間則為九十五年十月二十三日，斯時系爭槍枝
      仍在刑事警察局鑑定中，則被告甲○○所陳其製作警詢筆
      錄當時，警員並未提示扣案槍枝供其辨識乙節，即非全然
      無據。又原審當庭勘驗被告甲○○九十五年十月二十三日
      警詢錄音帶結果，依該次警詢錄音內容所顯示，不僅無承
      辦員警提示扣案槍枝或扣案槍枝照片予被告甲○○表示意
      見之情事，且被告甲○○在製作筆錄之過程當中，更曾經
      向警員表示：「那一支我也沒看過、若真的不是我的咧、
      你們查到那支是改造的？」；員警並回以：「你可以調出
      來看。為什麼不調出來看？你可以叫檢察官拿出來看，現
      在在贓物庫。確定是改造的。你可以調出來看」，有原審
      九十八年五月二十六日勘驗筆錄一份在卷足憑，益證被告
      甲○○所辯：製作警詢筆錄時，警員並未提示扣案槍枝或
      扣案槍枝之照片供其辨識等情，確值採信。基此，被告甲
      ○○於警詢時既未親見扣案槍枝或照片，且於警詢時對扣
      案槍枝已有所質疑，則其前揭於警詢中之自白，既有疑慮
      ，即難遽認與事實相符。
（四）被告甲○○迭自警詢、偵查、原審，以迄本院審理中均不
      否認確曾於九十五年三月間前不詳時間，在自己住處內改
      造手槍，並於「九十五年三月間」某日，在臺南縣新營市
      ○○路之「新浪網網咖」前，將該把改造手槍交付予被告
      乙○○乙節；另同案被告乙○○亦自警、偵訊及原審審理
      中均供稱被告甲○○有於「九十五年一月至三月間」某日
      ，在上開地點交付一把改造手槍予其收受等情。然此亦僅
      足認被告甲○○確有於前揭時、地改造手槍，及將該把改
      造手槍交予同案被告乙○○等情。然被告甲○○既已否認
      扣案如附表編號一所示之改造手槍係伊改造及交付予被告
      乙○○者，自難僅憑證人（即同案被告）乙○○單一證述
      ，在無其他補強證據下，遽以推論被告甲○○改造及交付
      予同案被告乙○○者，確係扣案如附表編號一所示之改造
      手槍。此外，檢察官亦未提出其他積極證據可資證明被告
      甲○○改造及交付予被告乙○○之改造手槍具有殺傷力，
      自無從遽為被告甲○○不利之認定。
（五）又被告甲○○與同案被告乙○○於「九十五年六月二日」
      之二通電話通話內容，雙方確實提及同案被告乙○○有繳
      交利息及本票等債務問題，雙方並就槍枝是壞的、裂的，
      怎麼送修，及如何能賣等，發生爭執等情，有其電話通聯
      譯文在卷可稽（本院卷第62-63頁，通訊監察書見本院卷
      第97-68頁），顯見被告甲○○與同案被告乙○○間，前
      曾為一支壞掉的槍枝而起爭執，就此，證人（即同案被告
      ）乙○○於原審證稱：「該二通電話確實是其與被告甲○
      ○之通話紀錄，那時是因為被告需要錢，我跟一個朋友借
      ，是一個錢莊，都是我在幫他還，還有幫他繳利息」、「
      裡面說的槍就是就是本件扣案的槍枝」、「是被告之前寄
      放在我那裡的」、「（問：為何通話裡一直說這把槍裂開
      、壞掉？）那個都壞掉，鏽蝕，反正那槍看起來就是很爛
      就對了」等情（原審卷第152-153頁），然被告於原審則
      供稱：「乙○○被搜到的槍，不是我的」、「扣案的槍枝
      完全都好的，也都沒有裂開」、「我交給乙○○的槍枝，
      『滑套是裂掉的』，中間有一顆螺絲，鎖時太用力，結果
      就裂開」等情（原審卷第157頁），是雙方就電話中所談
      及之槍枝，是一支壞掉、鏽蝕的槍枝，並無異議，但該槍
      支是否即本件扣案槍枝，則各執一詞。惟本件扣案之改造
      槍枝，雖槍管鏽蝕，但滑套上「並無裂痕」，滑套上有一
      個小螺絲，「但無裂痕」等情，已經本院勘驗屬實，有勘
      驗筆錄附卷可稽（本院卷第86頁），可見扣案槍枝之滑套
      「並無裂痕」，與被告、乙○○於上開電話提及該槍枝是
      「裂的」等情，顯然不符，況扣案槍枝經內政部警政署刑
      事警察局以95年9月29日刑鑑字第0950123372號槍彈鑑定
      書，鑑定結果：「認係德國ROHM廠800型口徑8mm金屬模型
      槍、車通槍管內阻鐵而成，機械性能正常，可擊發適用子
      彈，認具殺傷力」等情，亦不相符。證人乙○○證稱本件
      扣案槍枝即電話中所提之槍枝等情，與事實不符，自不可
      採。由此亦可見，被告於偵查中見扣案槍枝之照片，其滑
      套並無裂痕，始認該扣案槍枝並非其交與乙○○之槍枝，
      有其根據，被告所辯其於電話中所談及的是壞掉的槍枝，
      並非本件扣案好的槍枝等情，堪以採信。
（六）至警方持搜索票，至同案被告乙○○前開住處搜索，扣得
      之如附表編號一所示改造手槍一支、附表編號二至四所示
      子彈十三顆等物品，固有嘉義縣警察局刑警大隊搜索、扣
      押筆錄、扣押物品目錄表、扣押物品清單、刑案照片等在
      卷足按。惟前開物品既均係在同案被告乙○○之住處內扣
      得，自與被告甲○○無涉，尚難作為同案被告乙○○以外
      之人不利認定之依據。亦不得僅因警方在同案被告乙○○
      住處查獲上開扣案物品，即據以作為證人即同案被告乙○
      ○上開不利被告甲○○證述之補強證據，而為被告甲○○
      不利認定之依據。
六、綜上所述，公訴人所舉前開證據，尚不足使本院達於通常一
    般之人均不致有所懷疑，而得確信其為真實之程度，致使無
    從形成有罪之確信，則依罪證有疑利於被告之證據法則，即
    不得僅以證人（即同案被告）乙○○單一證述，作為不利被
    告甲○○認定之唯一證據。此外，復查無其他積極證據足資
    認定被告甲○○有公訴意旨所指之非法製造及轉讓具殺傷力
    之改造手槍犯行，揆諸前開判例說明，被告甲○○犯行尚屬
    不能證明。原審據此諭知被告甲○○無罪，並無違誤，檢察
    官仍執陳詞，認被告涉有前揭犯行，而提起上訴，為無理由
    ，自應予以駁回。另檢察官起訴被告製造並交付改造槍枝予
    同案被告乙○○代為寄藏之犯行，認係涉犯槍砲彈藥刀械管
    制條例第8條第1項之未經許可製造可發射子彈具有殺傷力之
    改造手槍罪嫌，並未涉及同條例第2項之未經許可轉讓改造
    手槍罪，原判決理由之乙、無罪部分之一、公訴意旨，僅係
    敘明被告可能涉犯槍砲彈藥刀械管制條例第8條第2項之未經
    許可轉讓具有殺傷力之改造手槍罪嫌，附此說明。
據上論結，應依刑事訴訟法第368條，判決如主文。
本案經檢察官謝錫和到庭執行職務。
中    華    民    國    98    年    11    月    30    日
                  刑事第三庭    審判長法  官  陳義仲
                                      法  官  楊清安
                                      法  官  宋明中
以上正本證明與原本無異。
檢察官如不服本判決應於收受本判決後十日內向本院提出上訴書
，其未敘述上訴理由者並得於提起上訴後十日內向本院補提理由
書。
                                      書記官  王薇潔
中    華    民    國    98    年    12    月    1     日
  附表：
┌──┬───────┬────────────────────────┐
│編號│槍彈名稱      │鑑定文號及鑑定結果                              │
├──┼───────┼────────────────────────┤
│1   │改造手槍1支（ │(1)文號：內政部警政署刑事警察局95年9月29日刑鑑字 │
│    │槍枝管制編號：│  第0000000000號槍彈鑑定書。                    │
│    │0000000000號）│(2)鑑定結果：認係德國ROHM廠800型口徑8mm金屬模型槍│
│    │              │  、車通槍管內阻鐵而成，機械性能正常，可擊發適用│
│    │              │  子彈，認具殺傷力。                            │
├──┼───────┼────────────────────────┤
│2   │非制式子彈3顆 │(1)文號：同上。                                  │
│    │（原扣得4顆） │(2)認係由口徑8mm之制式空包彈加裝直徑5.5mm之土造金│
│    │              │  屬彈頭而成，採樣1顆試射，可擊發，認具殺傷力。 │
├──┼───────┼────────────────────────┤
│3   │非制式子彈4顆 │(1)文號：同上。                                  │
│    │（原扣得6顆） │(2)認均係土造子彈（具直徑8.9mm之土造金屬彈頭）， │
│    │              │  採樣2顆試射，可擊發，認具殺傷力。             │
├──┼───────┼────────────────────────┤
│4   │非制式子彈2顆 │(1)文號：同上。                                  │
│    │（原扣得6顆） │(2)其中3顆，經檢視其不具底火、火藥，非為完整之子 │
│    │              │  彈，依現狀認不具殺傷力；餘3顆，認均係土造子彈 │
│    │              │  （具直徑約8.0mm之土造金屬彈頭），採樣1顆試射，│
│    │              │  可擊發，認具殺傷力。                          │
└──┴───────┴────────────────────────┘


司法院資訊處製作；財團法人民間司法改革基金會備份。
